【裁判字號】    98,交聲,776
【裁判日期】    980715
【裁判案由】    違反道路交通管理處罰條例聲明異議
【裁判全文】
臺灣士林地方法院交通事件裁定         98年度交聲字第776號
原處分機關  臺北市交通事件裁決所
異  議  人  甲○○
即受處分人
上列受處分人因違反道路交通管理處罰條例案件，對於臺北市交
通事件裁決所於民國98年6 月9 日所為之處分（原處分：北市裁
罰字第22-1AD722826號）聲明異議，本院裁定如下：
    主  文
異議駁回。
    理  由
一、按紅實線設於路側，用以禁止臨時停車；又汽車駕駛人在禁
    止臨時停車處所停車，處新臺幣（下同）600 元以上1,200
    元以下罰鍰，道路交通標誌標線號誌設置規則第149 條第1
    項第1 款第5 目及道路交通管理處罰條例第56條第1 項第1
    款分別定有明文。
二、原處分意旨略以：異議人即受處分人甲○○駕駛車牌號碼66
    22-DB 號自用一般小客車，於民國98年4 月22日9 時52分許
    ，在臺北市○○區○○路2 段周邊紅線路段違規停車，經臺
    北市停車管理工程處（下稱舉發機關），以受處分人有於禁
    止臨時停車處所停車之違規行為，逕行拍照舉發，嗣受處分
    人於應到案日期前到案說明，經原處分機關函請舉發機關調
    查結果，仍認受處分人有上開違規行為，原處分機關乃依道
    路交通管理處罰條例第56條第1 項第1 款及違反道路交通管
    理事件統一裁罰基準表等規定，裁處受處分人900 元罰鍰。
三、聲明異議意旨略以：舉發當天其係將該車停放在臺北市松山
    區○○○路4 巷25弄公有路邊與八德路2 段437 巷8 弄15號
    交界處，並非如舉發通知單所載之八德路2 段437 巷6 巷13
    號週邊，且該路段亦無13號門牌；又受處分人所停放之處所
    禁止停車紅線施工標線劃設不良，已無法立即清楚辨識，容
    易導致車輛駕駛人誤以為是私人自設而遭受裁罰，爰依法提
    起聲明異議，請求撤銷原處分等語。
四、經查：
  (一)依道路交通管理處罰條例第7 條之2 第1 項第7 款之規定，
    汽車駕駛人經以科學儀器取得證據資料證明其行為違規者者
    ，得逕行舉發；而依同條第4 項規定，逕行舉發以汽車所有
    人為被通知人製單舉發；另道路交通管理處罰條例第85條第
    1 項明定「按本條例之處罰，受舉發違反道路交通管理事件
    之受處罰人，認為受舉發之違規行為應歸責他人者，應於舉
    發違反道路交通管理事件通知單應到案日期前，檢附相關證
    據及應歸責人相關證明文件，向處罰機關告知應歸責人，處
    罰機關應即另行通知應歸責人到案依法處理。逾期未依規定
    辦理者，仍依本條例各該違反條款規定處罰」。茲查：原舉
    發機關作成舉發通知單，係以車號6622-DB 號自用一般小客
    車之所有人李畢務勤為被通知人，並通知應於98年5 月24日
    到案說明，此有舉發違反道路交通管理事件通知單影本1 紙
    附卷可憑（見本院卷第10頁），而被通知人即車主李畢務勤
    於接獲舉發單後，於98年5 月26日向臺北市交通事件裁決所
    檢附相關證據及應歸責人之相關證明文件，向處罰機關告知
    應歸責人（見本院卷第9 頁），是依上開規定，本件系爭自
    用一般小客車違規行為當時之實際駕駛人為受處分人甲○○
    ，此亦為受處分人所不否認，原處分機關另以受處分人為本
    件受處罰人作成本件裁決書，並於98年6 月9 日送達予受處
    分人（見本院卷第11、12頁），尚無違誤，合先敘明。
  (二)受處分人有於98年4 月22日9 時52分許，將其駕駛之車牌號
    碼6622-DB 號自用一般小客車，停放在臺北市○○區○○路
    二段週邊路面邊線劃有紅色實線之違規事實，除為受處分人
    所不否認外，並有採證彩色照片1 張附卷可稽（見本院卷第
    15頁），是受處分人確實於上開時間，將其所有之汽車停放
    於上述地點之違規事實，應堪認定。
  (三)按違反道路交通管理事件統一裁罰標準及處理細則第11條第
    1 項第4 款規定：逕行舉發者，應按已查明之資料填註車牌
    號碼、車輛種類、車主姓名及地址，並於通知單上方空白處
    加註逕行舉發之文字後，由舉發機關送達被通知人。再按行
    政處分具有重大明顯之瑕疵者，無效，行政程序法第111 條
    第7 款定有明文。而所謂行政處分無效，係指行政處分具有
    一定之瑕疵而自始確定不發生效力之謂。至於行政處分無效
    之原因，我國行政程序法仿德國立法例，採取所謂「明顯重
    大理論」，亦即行政處分如有明顯而重大之瑕疵時，即構成
    無效。而此係考量行政處分為國家意志力之表現，與私人之
    法律行為略有不同，違法行政處分不應如民事之法律行為一
    律歸為無效，而是原則上有效，僅在重大明顯瑕疵之情形下
    ，認定其為無效。此一行政法理論為了維護法安定性，國家
    本身所具有的公益性以及國家權威，傾向於減縮無效行政處
    分的範圍，使違法行政處分不致如違法的私法行為一般，罹
    於無效，而行政程序法第111 條乃將明顯重大瑕疵理論加以
    法定化。又依大法官會議釋字第499 號解釋意旨，所謂「明
    顯」，係指事實不待調查即可認定；而所謂「重大」，則指
    瑕疵之存在已喪失其程序之正當性之謂也。是如行政處分之
    瑕疵倘未達到重大、明顯之程度，一般人對其違法性的存在
    與否猶存懷疑，則基於維持法安定性之必要，則不令該處分
    無效。而交通警察製單舉發違反道路交通管理處罰條例所列
    之違規事實，係公務員基於職務上權力，依法就特定之具體
    事件所為具公法上效果之單方行政行為，本質上自屬行政處
    分。因而交通警察製單舉發異議人交通違規之行為是否無效
    ，自應參酌上開「明顯重大瑕疵理論」而為判斷。
  (四)查本件屬依科學儀器取得證據證明其行為違規之逕行舉發案
    件，並經員警在舉發違反道路交通管理事件通知單上載明「
    應到案日期、違規地點、違規時間、違規事實、逕行舉發」
    等情，此有前述舉發通知單在卷足憑；再查，雖該舉發通知
    單上之違規地點記載為「八德路2 段437 巷6 弄13號週邊」
    ，與受處分人所稱之「八德路2 段437 巷8 弄15號週邊」不
    符，惟本件舉發業已檢附違規照片予受處分人，而受處分人
    亦不否認該違規事實，則此違規時間、地點自屬清楚、明瞭
    ，並無不明之處，揆諸前開說明，原舉發機關縱有將「15號
    」誤載為「13號」，亦未達重大瑕疵而使該處分自始無效。
    況此部分已經原處分機關更正為「八德路2 段」，有裁決書
    可參，是並不影響本件舉發事實之認定。
  (五)另經比對前開舉發照片及受處分人所提出之現況照片（見本
    院卷第6 、15頁），不論舉發通知單所附舉發照片或受處分
    人所提出之照片，其上紅線標示雖有些許砂石覆蓋，惟仍均
    可明顯認知該路段係劃設紅線之路段，毫無難以辨識或誤認
    為是私人自設之情狀。受處分人前揭辯詞，實顯不足採。是
    受處分人有於前揭時、地違規停車之事實，應堪認定。
五、綜上所述，受處分人確有於前揭時、地在設有禁止臨時停車
    標線之處所停車之違規行為，從而原處分機關依道路交通管
    理處罰條例第56條第1 項第1 款之規定，裁處受處分人罰鍰
    900 元，核無違誤，本件異議為無理由，應予駁回。
據上論斷，依道路交通案件處理辦法第19條，裁定如主文。
中    華    民    國    98    年    7     月    15    日
                  交通法庭法  官  黎惠萍
以上正本證明與原本無異。
如不服本裁定，應於送達後5日內，向本院提出抗告狀。
                          書記官  林志忠
中    華    民    國    98    年    7     月    15    日


司法院資訊處製作；財團法人民間司法改革基金會備份。
